臺灣高等法院臺中分院刑事判決
111年度交上易字第477號
上  訴  人  臺灣臺中地方檢察署檢察官
上  訴  人  
即  被  告  張明遠


上列上訴人等因被告過失傷害案件，不服臺灣臺中地方法院110
年度交易字第1236號中華民國111年4月13日第一審判決（起訴案
號：臺灣臺中地方檢察署110年度偵字第15574號），提起上訴，
本院判決如下：
    主  文
上訴駁回。
    事  實
一、張明遠於民國109年8月29日19時3分許，駕駛牌照號碼000-0
    000號營業小客車，沿臺中市北區健行路內側車道由東往西
    直行至健行路與西屯路一段交岔路口時，本應注意左轉彎時
    ，應行至交岔路口中心處左轉，並不得占用來車道搶先左轉
    ，復應注意車前狀況，並隨時採取必要之安全措施，而依當
    時天候晴、夜間有照明、柏油路面、乾燥、無缺陷、無障礙
    物，視距良好，並無不能注意之情事，竟疏未注意及此，於
    未行至交岔路口中心處即跨越分向限制線駛入來車道搶先左
    轉，適有未經由行人穿越道，而係沿健行路自行車道由西往
    東向華富街方向穿越西屯路一段之柯賢宏步行至此，閃避不
    及而遭張明遠駕駛之營業自小客車撞擊，致柯賢宏倒地並受
    有雙上肢挫傷、雙下肢挫傷及第4、5腰椎椎間盤突出等傷害
    。張明遠於肇事後，未被有偵查犯罪職權之公務員發覺前，
    向前往現場處理車禍之警員坦承為肇事者，自首而接受裁判
    。
二、案經柯賢宏委由柯賢志訴由臺中市政府警察局第二分局移送
    臺灣臺中地方檢察署檢察官偵查起訴。
    理  由
一、證據能力之說明：
  ㈠按被告以外之人於審判外之言詞或書面陳述，除法律有規定
    者外，不得作為證據；又被告以外之人於審判外之陳述，雖
    不符合同法第159條之1至第159條之4規定，但經當事人於審
    判程序同意作為證據，法院審酌該言詞陳述或書面陳述作成
    時之情況，認為適當者，亦得為證據。當事人、代理人或辯
    護人於法院調查證據時，知有第159條第1項不得為證據之情
    形，而未於言詞辯論終結前聲明異議者，視為有前項之同意
    ，刑事訴訟法第159條第1項及第159條之5分別定有明文。核
    其立法意旨在於傳聞證據未經當事人之反對詰問予以核實，
    原則上先予排除。惟若當事人已放棄反對詰問權，於審判程
    序中表明同意該等傳聞證據可作為證據；或於言詞辯論終結
    前未聲明異議，基於尊重當事人對傳聞證據之處分權，及證
    據資料愈豐富，愈有助於真實發見之理念，且強化言詞辯論
    主義，使訴訟程序得以順暢進行，上開傳聞證據亦均具有證
    據能力。查檢察官、上訴人即被告張明遠（下稱被告）對本
    判決以下所引用被告以外之人於審判外之陳述均同意有證據
    能力（見本院卷第73頁），且審酌上開傳聞證據作成時，並
    無違法不當或證明力明顯過低之瑕疵，認為以之作為本案之
    證據亦屬適當，是上揭傳聞證據自具有證據能力。
  ㈡其餘本案判決所引用之非供述證據，均係依法定程序合法取
    得，並與本案均具有關聯性，且業經本院依法踐行調查證據
    程序，檢察官、被告亦表示不爭執其證據能力，且查無依法
    應排除其證據能力之情形，是該等證據亦有證據能力。
二、認定犯罪事實所憑之證據及理由：　　
  ㈠被告固就其違規駕車跨越分向限制線駛入來車道搶先左轉碰
    撞告訴人柯賢宏，致告訴人受有雙上肢挫傷、雙下肢挫傷之
    傷害之事實坦認不諱，然矢口否認告訴人所受第4、5腰椎椎
    間盤突出之傷害與此次交通事故有關，辯稱：告訴人病歷顯
    示告訴人患有退化性脊椎炎，是其所受第4、5腰椎椎間盤突
    出之傷害與伊駕車行為無關云云（見本院卷第73頁）。
  ㈡被告於109年8月29日19時3分許，駕駛牌照號碼000-0000號營
    業小客車，沿臺中市北區健行路內側車道由東往西直行至健
    行路與西屯路一段交岔路口時，於未行至交岔路口中心處即
    跨越分向限制線駛入來車道搶先左轉，適有未經由行人穿越
    道，而係沿健行路自行車道由西往東向華富街方向穿越西屯
    路一段之告訴人步行至此，閃避不及而遭被告駕駛之營業自
    小客車撞擊，致告訴人倒地並受有雙上肢挫傷、雙下肢挫傷
    等傷害等情，業據被告於警詢、偵訊、原審及本院審理時坦
    認不諱（見臺中地檢110年度偵字第15574號卷【下稱偵卷】
    第25至27、128至129、原審卷第68至69、105頁、本院卷第6
    9、107、111頁），核與證人即告訴人於偵訊時證述情節相
    符（見偵卷第128頁），並有110年1月20日員警職務報告、
    車號查詢汽車車籍〔車號：000-0000〕、被告證號查詢汽車駕
    駛人資料、告訴人中國醫藥大學附設醫院診字第1091014123
    6號診斷證明書、臺中市政府警察局道路交通事故初步分析
    研判表、道路交通事故現場圖、道路交通事故調查報告表㈠
    、㈡、告訴人及被告處理道路交通事故談話紀錄表、臺中市
    政府警察局交通事故補充表、臺中市車輛行車事故鑑定委員
    110年11月4日中市車鑑字第1100008388號函及所附鑑定意見
    書各1份、道路全景、車損、車體擦痕、機車倒地、道路設
    施照片共12張、109年8月29日臺中市北區西屯路健行路口監
    視器翻拍照片4張、109年8月29日被告駕駛之車牌號碼000-0
    000號營業小客車行車紀錄器翻拍照片3張附卷可稽（見偵卷
    第21、43、45、47、49至55、57至75、77至83、87頁、本院
    卷第29至32頁），堪認被告上開任意性之自白與事實相符，
    故此部分事實堪以認定。
  ㈢就被告過失之認定：
　　⒈按汽車行駛至交岔路口，左轉彎時，應行至交岔路口中心
      處左轉，並不得占用來車道搶先左轉，又汽車行駛時，駕
      駛人應注意車前狀況，並隨時採取必要之安全措施，道路
      交通安全規則第102條第1項第5款後段、第94條第3項分別
      定有明文。被告係考領有職業小型車駕駛執照之駕駛人，
      此有道路交通事故調查報告表㈡附卷可稽（見偵卷第55頁
      ），自應知悉並遵守上開道路交通安全規則，且查本件案
      發當時天候晴、夜間有照明、柏油路面、乾燥、無缺陷、
      無障礙物，視距良好，亦有道路交通事故調查報告表㈠可
      佐（見偵卷第54頁），並無不能注意之情事。
　　⒉又經原審當庭勘驗事發時之路口監視器錄影畫面，勘驗結
      果如下：
　　　⑴檔案名稱：(190331碰撞)0000-00-00_00-00-00-E_西屯
        路與健行路口-全景2.AVI，影片時間：2分38秒（螢幕
        顯示時間2020/28/2919：00：02至19：09：59，以下時
        間均指螢幕顯示時間）
        對照卷內資料可知，監視器設置在健行路與西屯路一段
        路口，畫面直向道路為健行路，自右上至左下為由東往
        西行向，畫面右側為健行路自行車道。畫面橫向道路為
        西屯路一段。
        ①2020/28/29  19：00：02至19：02：51
      　　未有本案當事人，與本案無關，故省略。
        ②2020/28/29  19：02：52至19：03：13
　　　　　健行路由東往西行向之數輛自小客車於西屯路一段路
          口停等紅燈。19：03：00健行路轉為綠燈後，車輛陸
          續起步直行，淺色自小客車（下稱A車）於19：03：1
          2駛至停止線與西屯路行人穿越道間，等待左轉。
        ③2020/28/29  19：03：14至19：03：31
　　　　　告訴人於19：03：14沿健行路自行車道由西往東跨越
          西屯路一段路口步行前進，告訴人（原審筆錄誤載為
          被告）前方有路人2名同沿自行車道走來，健行路由
          西往東方向持續有機車直行經過，嗣於19：03：18有
          另一部深色自小客車（下稱B車）於A車後方等待左轉
          。被告於19：03：22駕駛營業自小客車沿健行路由東
          往西直行至西屯路一段路口等待左轉，為待轉之第三
          部自小客車，A車於19：03：24待對向直行之黑色自
          小客車駛至其車左側後，立即加速左轉，B車隨之左
          轉，A車於19：03：29駛過告訴人後方，被告於19：0
          3：28未駛過停止線即跨越對向車道直接左轉，告訴
          人持續直行，臉部微朝右前方，至19：03：31告訴人
          臉部轉向左側時，與被告車頭僅有一步距離，隨即被
          告車輛左前方撞擊告訴人，告訴人之上半身至大腿處
          撲倒於被告引擎蓋上後立刻向後踉蹌跌倒（跌倒位置
          已在監視器拍攝範圍外），被告車輛立刻停止。被告
          車輛左轉至告訴人撲倒於其引擎蓋之過程中未曾有任
          何減速。告訴人遭撞位置距西屯路一段行人穿越道約
          僅2步距離。
        ④2020/28/29  19：03：31至19：09：59
        　後續處理狀況與本案無關，故省略。　　　　
　　　⑵檔案名稱： (190355碰撞)IMG_0523~video.MP4，影片時
        間：3分1秒（螢幕顯示時間2020/28/2919：01：23至19
        ：04：24，以下時間均指螢幕顯示時間）
　　　　此為被告所駕駛之營業自小客車內裝設之行車紀錄器，
        錄有聲音。對照卷內資料可知，被告係沿健行路由東往
        西直行。
　　　　①2020/28/29  19：01：23至19：03：46
　　　　　未攝得告訴人，與本案無關，故省略。
　　　　②2020/28/29  19：03：47至19：03：46
　　　　　告訴人駛至西屯路一段路口等待左轉，前方有白色（
          即勘驗結果⑴之A車）、黑色（即勘驗結果⑴之B車）共
          2部自小客車待轉，於19：03：48對向黑色自小客車
          （下稱C車）駛至被告車左側時，A、B陸續開始左轉
          ，被告緩速前進，19：03：48 C車駛過被告車輛後，
          被告尚未駛至停止線即跨越分向限制線直接左轉，此
          時告訴人在被告車輛左前方，沿健行路自行車道由西
          往東步行。被告持續駕車左轉，告訴人持續步行前進
          ，於A、B車駛來時臉朝左側查看，A、B車駛過告訴人
          後方後，告訴人臉朝右側查看，於19：03：54被告駕
          車駛至告訴人左側，告訴人剛好將臉轉往左側查看，
          人車間距離甚近，19：03：55被告大喊一聲：「啊」
          後，被告車輛隨即發出碰撞聲響（應係左前車頭撞擊
          告訴人），告訴人上半身趴臥在被告車輛引擎蓋後，
          立刻向後踉蹌坐倒在地，被告在車內稱：「幹你娘，
          機掰（臺語）」，被告於19：03：58拉手剎車後，於
          19：04：05下車查看狀況。
　　　　③2020/28/29  19：04：06至19：04：24
　　　　　後續處理狀況與本案無關，故省略。
　　  以上各節等情，有原審勘驗結果附卷可憑（見原審卷第69
      至72頁）。
　　⒊依上開勘驗結果可知，被告駕車於該路口等待左轉時，因
      對向車道持續有直行車通行，故先隨前車停等伺機左轉，
      同時告訴人已沿自行車道步行穿越道路，而被告待對向車
      道自小客車駛過後，即隨前車左轉，且未駛至路中即跨越
      分向限制線占用來車道搶先左轉，告訴人背後雖有樹木植
      栽而光線稍暗，惟該處設有路燈數盞，並有宮廟懸掛紅色
      燈籠，已有相當照明，且被告之對向車道持續有車輛駛過
      ，其於查看來車狀況伺機左轉時，已能清楚看見告訴人沿
      自行車道步行，並無難以發現之情況，有上述勘驗結果及
      卷附監視器錄影畫面擷取照片附卷可佐（見偵卷第73至74
      頁）。依前揭規定，被告本應先駛至路中，注意車前有無
      穿越道路之人、車，於確認前方並無人、車後再行左轉，
      而告訴人當時沿健行路自行車道穿越西屯路一段道路，已
      走至鄰近健行路行人穿越道處，即將到達對側路旁，被告
      並未注意及此，急於在對向來車通過後立即占用來車道搶
      先左轉，致發現告訴人步行至其車輛前方時已閃避不及而
      發生碰撞。是被告於前揭時間，駕駛自用小客車在上開有
      行車管制號誌之交岔路口左轉時，本應盡上開注意義務，
      且依當時客觀情形，又無不能注意之情形，竟疏未注意及
      此，而貿然左轉，致與未經行人穿越道步行穿越馬路之告
      訴人發生碰撞，其行為具有過失，甚為明確。
　　⒋又刑法上之過失，祇須行為人之過失行為，與所發生之結
      果間，在客觀上存有相當因果關係，即得成立。而所謂相
      當因果關係，係指依經驗法則，綜合行為當時所存在之一
      切事實，為客觀之事後審查，認為在一般情形下，有此環
      境、有此行為之同一條件，均可發生同一之結果者，則該
      條件即為發生結果之相當條件，行為與結果即有相當之因
      果關係。反之，若在一般情形下，有此同一條件存在，而
      依客觀之審查，認為不必皆發生此結果者，則該條件與結
      果不相當，不過為偶然之事實而已，其行為與結果間即無
      相當因果關係。查本件被告未注意車前狀況、未駛至路中
      即占用來車道搶先左轉，已違反上開道路交通安全規則車
      之規定，業經詳述如前。至於告訴人雖亦有未經由行人穿
      越道穿越馬路之過失，然告訴人就本件車禍之發生，縱與
      有過失，僅為民事賠償責任及被告量刑之審酌事項，仍不
      能因此解免被告之過失責任。是被告因上開過失造成本件
      車禍之發生，應有過失甚明。又告訴人遭被告車輛撞擊後
      ，先是上半身趴臥在被告車輛引擎蓋後，立刻向後踉蹌坐
      倒在地，業經原審勘驗如前；而告訴人至醫院就醫後，經
      診斷有雙上肢挫傷、雙下肢挫傷及第4、第5腰椎椎間盤突
      出等傷害，有中國醫藥大學附設醫院診斷證明書1紙在卷
      可憑（見偵卷第47頁），告訴人受傷位置與其遭碰撞、倒
      地之身體部位相符，又經原審就告訴人「是否曾因椎間盤
      凸出問題至貴院就診?又汽車撞擊後臀部著地摔倒是否可
      能造成此椎間盤凸出之傷勢？」進行函詢，經回復：「病
      人柯○宏（病歷號碼000000）於109年8月30日至本院急診
      就醫，爾後於109年9月4日、109年9月18日、109年10月2
      日因下背痛至骨科門診就醫後，診斷為：椎間盤突出合併
      脊椎疼痛。遭汽車撞擊後所導致的機轉，係有可能造成如
      此凸出傷勢，但並無醫學證據來判斷是否為此次受傷致或
      為舊疾加重所致」、「病人柯○宏（病歷號碼000000）於1
      09年9月4日至本院骨科門診就診，經診斷結果為：雙上肢
      挫傷、雙下肢挫傷；第4、5腰椎椎間盤突出。身體疼痛屬
      主觀感受，無法判斷於車禍後是否會馬上查覺，且椎間盤
      突出致病原因眾多，故無法判斷是否與車禍有直接關連性
      」等語，有中國醫藥大學附設醫院111年3月7日院醫事字
      第1110002142號函、111年7月6日院醫事字第1110008549
      號函附卷可參（見原審卷第85頁、本院卷第85頁）。被告
      所提出之告訴人診斷證明書固有告訴人患有退化性脊椎炎
      之記載（見原審卷第132頁），然此係本案發生後就醫所
      診斷之症狀。且經本院函調告訴人於106至109年間之健保
      就醫紀錄，並函詢中國醫藥大學附設醫院、衛生福利部臺
      中醫院，於本件事故發生前，均無告訴人因椎間盤突出而
      就醫之紀錄，並無證據可證告訴人於本件事故發生前即患
      有此疾，有告訴人健保就醫紀錄、衛生福利部臺中醫院11
      1年6月15日中醫醫行字第1110006300號函、中國醫藥大學
      附設醫院111年7月8日院醫事字第1110008655號函附卷可
      稽（見本院卷第49至52、63、87頁）。足見被告過失行為
      與告訴人因車禍所受之傷害結果間，應有相當因果關係。
      至被告辯稱：告訴人經診斷患有退化性脊椎炎，故椎間盤
      突出之傷勢與其過失行為無關云云，不足採信。
  ㈣綜上，本案事證明確，被告上開犯行堪以認定，應予依法論
    科。
三、論罪科刑之理由：　　
  ㈠核被告張明遠所為，係犯刑法第284條前段之過失傷害罪。
  ㈡被告於本件車禍肇事後，在未被有偵查犯罪權限之公務員即
    員警發覺前，主動向據報前往處理之員警表明其為肇事人，
    並接受裁判，此有臺中市政府警察局道路交通事故肇事人自
    首情形紀錄表在卷可查（見偵卷第91頁），核與自首之規定
    相符，衡以本案情節，爰依刑法第62條前段規定，減輕其刑
    。
  ㈢原判決認被告過失傷害犯行，事證明確，適用論罪科刑之相
    關法律規定，並審酌被告駕駛本案營業小客車，占用來車道
    搶先左轉，導致發生碰撞並使告訴人受傷，行為實值非難；
    並考量被告犯後坦承犯行，惟因爭執告訴人所受傷勢及迄今
    未能與告訴人達成和解或賠償損害之犯後態度，另衡被告自
    陳之教育程度、從業及家庭經濟生活狀況（見本院卷第110
    頁）及告訴人所受傷勢等一切情狀，量處有期徒刑3月，併
    諭知易科罰金之折算標準，核其認事用法均無違誤，量刑亦
    稱妥適。檢察官上訴認被告矢口否認告訴人所受腰椎椎間盤
    突出之傷害，係其過失行為所致，且未賠償告訴人之損失，
    犯後態度並非良好，原審量刑過輕等語；被告上訴認告訴人
    所受腰椎椎間盤突出之傷害，非其過失行為所致，且原審量
    刑過重等語。惟：⒈本院認為告訴人所受第4、5腰椎椎間盤
    突出之傷害，與被告之過失行為有相當因果關係，被告前揭
    上訴理由，為本院所不採。⒉按量刑係法院就繫屬個案之犯
    罪所為之整體評價，為事實審法院得依職權裁量之事項，苟
    其量刑已以行為人之責任為基礎，並斟酌刑法第57條各款所
    列之情狀，在法定刑度內酌量科刑，無偏執一端，或濫用其
    裁量權限，致明顯失出失入情形，自不得任意指為不當或違
    法。原審已具體審酌被告之犯罪情節、過失程度、告訴人所
    受傷害及損害及其等之智識程度、經濟與生活狀況及犯後態
    度等情，量處前揭刑度，所科之刑均尚屬適中，咸無輕重失
    衡之情形。且告訴人所受損失，亦非不得透過民事訴訟、強
    制執行等法定程序獲償，自難據此即認原審量刑有何不當。
    依上開說明，原審量刑應屬妥適。檢察官、被告上訴意旨，
    尚非可取，為無理由，應予駁回。
四、適用之法律：
　　依刑事訴訟法第368條，判決如主文。　　
本案經檢察官楊仕正提起公訴，檢察官藍獻榮提起上訴，檢察官
李芳瑜到庭執行職務。　　
中　　華　　民　　國　　111 　年　　9 　　月　　8 　　日
            刑事第三庭    審判長法　官  楊  真  明
　　　　　　　　　　　　        法　官  李  明  鴻
　　　　　　　　　　　　　      法　官  楊  欣  怡
以上正本證明與原本無異。
不得上訴。
                                書記官  孫  銘  宏
　　　　　　　　　　　　　　　　
中　　華　　民　　國　　111 　年　　9 　　月　　8 　　日
附錄論罪科刑法條
中華民國刑法第284條
因過失傷害人者，處1年以下有期徒刑、拘役或10萬元以下罰金
；致重傷者，處3年以下有期徒刑、拘役或30萬元以下罰金。